臺灣新竹地方法院刑事判決　　　　　　　　　　　　　　九十年度易字第八五號
　　公　訴　人　臺灣新竹地方法院檢察署檢察官
　　被　　　告　甲○○
右列被告因違反著作權法案件，經檢察官提起公訴（八十九年度偵字第三七三六號）
，本院判決如左：
    主  文
甲○○連續擅自以出租之方法，侵害他人之著作財產權，處有期徒刑月，如易科罰
金，以佰元折算壹日，緩刑貳年。
扣案之「搶救雷恩大兵」、「致命追緝令」ＬＤ影碟片各壹片及「致命追緝令」中文
字幕匣壹個，均沒收。
    事  實
一、甲○○係設立於新竹縣竹北市○○○路二九七號「勝豐群音響」店之負責人，專
    營視聽軟體ＬＤ、ＤＶＤ、ＶＣＤ與ＣＤ等租售業務、視聽音響器材暨家庭劇院
    設計等業務，其明知片名為「致命追緝令」（出租條碼為ＶＡ三五三八號，含中
    文字幕匣一個）與「搶救雷恩大兵」（出租條碼為ＶＡ三四五三號）二部ＬＤ影
    碟片，係著作財產權人美國派拉蒙影片公司授權協和國際多媒體股份有限公司在
    臺灣地區獨家享有視聽著作權之重製權、出租權、公開上映權、公開播送權、翻
    譯改作權等著作財產權，竟意圖出租營利，並基於概括之犯意，未經著作財產權
    人協和公司之同意授權，分別於民國八十八年四月十七日、同年九月二十八日，
    自澳洲及美國二地，平行輸入為我著作權法第八十七條所禁止之上開ＬＤ影碟片
    ，並向不詳廠商購入未經協和國際多媒體股份有限公司授權翻譯，侵害協和國際
    多媒體股份有限公司翻譯改作權之中文字幕匣各一個後，旋即自同年四月二十四
    日及同年十月初某日起，連續在上址店內，以依據顧客所加入之會員種類所繳交
    之會費不同而區分之價格，出租上開ＬＤ影碟片（連同中文字幕匣）予不特定之
    顧客觀賞，侵害協和國際多媒體股份有限公司之著作財產權。嗣於八十九年四月
    二十六日下午一時三十分許，為警在上開「勝豐群音響」店出租架上當場查獲，
    並扣得上開「搶救雷恩大兵」、「致命追緝令」ＬＤ影碟片各一片及「致命追緝
    令」中文字幕匣一個。
二、案經協和國際多媒體股份有限公司訴由新竹縣警察局竹北分局報告臺灣新竹地方
    法院檢察署檢察官偵查起訴。
    理  由
一、訊據被告甲○○固坦承有在右開時、地為警扣得上開「搶救雷恩大兵」、「致命
    追緝令」ＬＤ影碟片各一片及「致命追緝令」中文字幕匣一個，並供承確實將其
    等出租予不特定顧客觀賞事實，惟矢口否認有何侵害他人著作財產權之犯行，辯
    稱：我買的都是我自己從國外帶回來的真品，並非盜版品，依第一次銷售原則，
    我已是片子的所有權人我當然可以出租，況且告我的是協和國際多媒體股份有限
    公司，這二部片子應該都是在協和公司的前身即協和育樂股份有限公司的時代所
    取得美方授權的，所以協和國際多媒體股份有限公司應該無權告我云云。惟，
（一）經查，
  １．依據告訴人協和國際多媒體股份有限公司於偵查中向警方提出告訴時所檢附之
      經濟部於八十九年二月十四日所發之公司變更登記執照上之記載，公司名稱為
      ：「協和國際多媒體股份有限公司」，而該公司之核准設立登記日期為八十五
      年五月十一日，是以，該公司之名稱雖然從「協和育樂股份有限公司」變更為
      「協和國際多媒體股份有限公司」，惟其同一性應未變更，且於告訴人提出本
      件告訴之八十九年四月二十六日時（參偵查卷第九至十二頁之刑事告訴狀），
      該公司之名稱已正式向主管機關經濟部辦理變更登記為「協和國際多媒體股份
      有限公司」，有上開經濟部公司執照影本一份附於偵查卷第十四頁為據，是以
      ，被告質疑告訴人告訴權之合法性問題，應有誤會。
  ２．按著作權之授權利用，有專屬授權與非專屬授權之分。非專屬授權時，著作權
      人可將該著作之著作財產權授權給多人，不受限制；專屬授權時，則係獨占之
      許諾，著作財產權人不得再就同一權利更授權第三人使用，甚至授權人自己亦
      不得使用該權利。專屬授權之被授權人於其被授權之範圍內既係獨占利用著作
      財產權，則其權利之被侵害與原著作財產權人之權利被侵害，並無不同，自係
      犯罪之直接被害人，而得依法提起告訴或自訴（最高法院著有八十六年台上字
      第三六一二號、八十六年台非字第一一四號判決可資參照）。本件如事實欄所
      示之「搶救雷恩大兵」、「致命追緝令」ＬＤ影碟片視聽著作，係美國派拉蒙
      影片公司享有著作權，並分別於八十六年一月一日、八十九年二月一日起，將
      上開二部視聽著作之重製權、出租權、公開上映權、公開播送權及翻譯改作權
      等著作財產權專屬授權予協和國際多媒體股份有限公司為中華民國臺灣地區之
      影碟片等獨家代理商，按合約授予協和國際多媒體股份有限公司在臺灣地區之
      獨家權利包括重製、銷售、發行錄影節目帶、雷射影碟片以供家庭觀賞使用，
      此有該美國派拉蒙影片公司英文授權書並經我國駐洛杉磯台北經濟文化辦事處
      驗證及中文譯本等附於偵查卷第十五、十六頁可憑，而上開二部ＬＤ影碟片，
      亦分別業經行政院新聞局錄影節目審查合格，有該局審查合格證明書影本二紙
      附於偵查卷第十七、十八頁可佐。故，協和國際多媒體股份有限公司就上開二
      部ＬＤ影碟片在臺灣地區自享有重製權、出租權、公開上映權、公開播送權及
      翻譯改作權等著作財產權。又按，著作人、著作權人及其受讓人或取得其專有
      權利之人，在締約各方領域內符合非前項所排除之程序要件時，應有權就本協
      定所賦予之權利之執行，於各該領域內依該領域之法令，提起著作權侵害之訴
      訟程序，及獲得刑事或海關之有效執行，北美事務協調委員會與美國在台協會
      著作權保護協定第四條第三項定有明文。告訴人協和國際多媒體股份有限公司
      就前開著作既已取得在臺灣地區之重製、銷售、出租及經銷等著作專有權利，
      揆諸上開協定，其應屬該協定第四條第三項所謂之「取得其專有權利之人」，
      依該協定之約定，告訴人自應有提起本件違反著作權法告訴之權限，合先敘明
      。
（二）次查，被告甲○○係上開「勝豐群音響」店之負責人，其自八十八年年四月二
      十四日及同年十月初某日起，即連續在上開店內，將其所攜帶入境之「致命追
      緝令」、「搶救雷恩大兵」（連同中文字幕匣）等ＬＤ影碟片，以依據顧客所
      加入之會員種類所繳交之會費不同而區分之價格，出租上開ＬＤ影碟片（連同
      中文字幕匣）予不特定之顧客觀賞之事實，除據被告甲○○於偵查中及本院調
      查、審理時坦承在卷外，迭經告訴代理人翁世達、黃小菁、乙○○等人分別警
      訊、偵查及本院訊問時指述在卷，並有警員在現場所拍得之現場照片六幀、新
      竹縣警察局竹北分局臨檢紀錄表一份等附於偵查卷內可稽，此外，復有上開「
      搶救雷恩大兵」、「致命追緝令」ＬＤ影碟片各一片及「致命追緝令」中文字
      幕匣一個等物扣案在卷可憑，被告之自白核與事實相符，被告確有擅自出租上
      開扣案之ＬＤ影碟片供人觀覽之行為，堪以認定。
（三）再按，未經著作財產權人同意而輸入著作原件或其重製物者，除有著作權法第
  八十七條之一第一項所列一至五款情形外，依著作權法第八十七條規定，視為
      侵害著作權或製版權，此乃著作權法於八十二年四月二十四日經總統令修正公
      布生效該法第八十七條條文。所謂之「禁止真品平行輸入」規定，是未經著作
      財產權人同意而輸入著作原件或其重製物，既視為侵害著作權，而應對該輸入
      者，依該規定處罰。即該違反上開「禁止真品平行輸入」規定之物品，於輸入
      者違法輸入後，依該條修正精神觀之，於適用「禁止真品平行輸入」法域之我
      國，仍屬侵害著作財產權之物品，要屬當然之解釋。蓋未獲著作財產權人同意
      而平行輸入真品，既為我著作權法第八十七條所禁止，顯見此種真品，於我國
      法域內，並不能與著作權法第六十條規定，所謂之合法著作重製物相提並論。
      即著作權法第六十條規定之合法著作之重製物，並不包含著作權法第八十七條
      規定違反「禁止真品平行輸入」之物品。本件所扣案之上開「搶救雷恩大兵」
      、「致命追緝令」ＬＤ影碟片各一片係屬真品，此為被告與告訴代理人所不否
      認，並經本院當庭勘驗應屬真品無誤，再核被告之入出境查詢結果，亦與其所
      供之往返美國、澳洲等地之時間相符，是以，查扣之上開ＬＤ影碟片二片應確
      係被告分別自行自美國、澳洲地，未經著作財產權人之授權擅自輸入，要堪認
      定。被告始終無法提出證據證明上開扣案之ＬＤ影碟片，係為供輸入者個人非
      散布之利用，故扣案如附表所示之光碟影片，並無證據足證合於著作權法第八
      十七條之一「為供輸入者個人非散布之利用，可輸入（進口）任何著作，每次
      每一著作以一份為限」之規定，揆諸上開說明，扣案之「搶救雷恩大兵」、「
      致命追緝令」ＬＤ影碟片各一片並非合法輸入之真品，視為侵害著作權，應屬
      侵害著作權之物。被告辯稱係合法輸入，並未侵害著作權云云，洵屬無據，不
      足採信。
（四）復查，協和國際多媒體股份有限公司就上開ＬＤ影碟片二片均有專有翻譯改作
      權，已如前述，被告於出租上開二部影碟片時同時附有中文字幕匣予不特定之
      顧客，亦經被告供明在卷，並有扣得其中「致命追緝令」中文字幕匣一個，顯
      見被告於出租該二片ＬＤ影碟片時，亦會將該中文字幕匣一併出租。從而，被
      告明知他人未經協和公司之授權擅自翻譯之中文字幕匣係侵害著作權之物，而
      為出租，其有侵害協和國際多媒體股份有限公司之翻譯改作權之事實，亦堪認
      定。
（五）又查，被告甲○○雖又辯稱，依第一次銷售原則，著作權人之權利已耗盡，其
      自得輸入並予出租云云，然查，「第一次銷售原則（Ｆｉｒｓｔ  Ｓａｌｅ
      Ｄｏｃｔｒｉｎｅ）」係指著作之原件或其複製品，第一次合法賣出，著作權
      人之權利即已耗盡，著作權人不能再對賣出之複製品，禁止他人出借、出租或
      出售，亦稱為權利耗盡原則。惟，此原則之使用並非毫無限制，故學說上有兩
      說，其一認為「第一次銷售原則」係通用於全世界，並無限制；另一說則認為
      「第一次銷售原則」係採屬地主義，僅在當地國有效。凡承認輸入權，而不允
      許著作可以「平行輸入」之國家，均認「第一次銷售原則」採屬地主義，僅在
      該國領域內有效，並不能擴及於國際，而依我國著作權法第八十七條第四款之
      規定，我國法固承認著作權人有「輸入權」，而不允許著作可以「平行輸入」
      。故依上開第二學說（「第一次銷售原則」採屬地主義）之說明，我國著作權
      法第六十條的「第一次銷售原則」的規定，並不能擴及於國際。故被告甲○○
      擅自輸入之ＬＤ影碟片，並無上開「第一次銷售原則」之適用，應視為侵害著
      作權之物甚明，其明知上開二部ＬＤ影碟片，未經著作財產權人美國派拉蒙影
      片公司或臺灣地區獨家代理商即告訴人協和國際多媒體股份有限公司同意，而
      就上開光碟影片於臺灣地區予以任意出租牟利，自屬侵害告訴人於專屬授權內
      之實質著作財產權。
    綜上所述，被告所辯，均屬推諉卸責之詞，均不足採信。本件事證已臻明確，被
    告擅自以侵害他人著作財產權之物出租予不特定人牟利之犯行洵堪認定，應予依
    法論科。
二、另按，合法著作重製物之所有人，得出租該重製物，著作權法第六十條固定有明
    文。惟此一規定適用之範圍，限於「合法」重製物之所有人為限，如著作重製物
    所有人取得者，非合法之重製物，即無該條之適用，已如前述。又未經著作財產
    權人同意而輸入著作原件或其重製物者，除有著作權法第八十七條之一第一項所
    列各款情形外，視為侵害著作權；又明知為侵害著作權之物而散布或意圖散布而
    陳列或持有或意圖營利而交付者，亦視為侵害著作權，著作權法第八十七條第二
    、四款定有明文。則未經著作財產權人同意而輸入之著作重製物，除有著作權法
    第八十七條之一第一項各款所列情形外，視為侵害著作權，應依法處罰，該著作
    重製物即為侵害著作權之違法物品。核被告甲○○出租上開如事實欄所載之ＬＤ
    影碟片（含中文字幕匣）二片予不特定之顧客觀賞，所為係犯著作權法第九十二
    條之擅自以出租方法侵害他人著作財產權罪及同法第九十三條第三款、第八十七
    條第二款之以明知為侵害著作權之物而散布之方法侵害他人著作權罪、同法第九
    十三條第三款、第八十七條第四款之未經著作財產權人同意而輸入著作重製物罪
    。又被告明知扣案字幕匣，係他人未經協和國際多媒體股份有限公司授權而擅自
    翻譯，侵害協和國際多媒體股份有限公司翻譯改作權之物，仍為出租上開ＬＤ影
    碟片時附隨出租，乃係明知為侵害著作權之物而散布，應依著作權法第九十三條
    第三款、第八十七條第二款之以「明知為侵害著作權之物而散布」之方法侵害他
    人著作權罪之規定論罪。被告所犯上開各罪，係一行為觸犯數罪名，為想像競合
    犯，應從一重之著作權法第九十二條之擅自以出租方法侵害他人著作財產權罪處
    斷。又其先後多次擅自以出租方法侵害他人著作財產權犯行，時間緊接，手法雷
    同，所犯係犯罪構成要件相同之罪，顯係基於概括犯意反覆為之，為連續犯，應
    依法論以一罪，並加重其刑。爰審酌被告係經營視聽產品出租業務，亦供承店內
    其他產品均係自告訴人處合法購買，對於何種產品得予出租，自當甚為明瞭，亦
    應體認智慧財產權之保護已成世界共同潮流趨勢，竟不知對他人之智慧財產權予
    以尊重，然審酌本案依卷附之上開現場照片所示，在被告所出租之眾多影片中僅
    有二片為侵害他人著作財產權之物，可見被告實際上非以出租侵權片為主，對於
    告訴人所造成之損害不高與其犯罪後態度等一切情狀，量處如主文所示之刑；被
    告行為後，刑法第四十一條業已於九十年一月四日修正為「犯最重本刑為五年以
    下有期徒刑之罪，而受六個月以下有期徒刑或拘役之宣告，因身體、教育、職業
    、家庭之關係或其他正當事由，執行顯有困難者，得以一元以上三元以下折算一
    日，易科罰金。但確因不執行所宣告之刑，難收矯正之效或難以維持法秩序者，
    不在此限。」「併合處罰之數罪，均有前項情形，其應執行之刑逾六月者，亦同
    。」並於同年月十日公布施行，於同年月十二日生效，比較新舊法之規定，以變
    更後之新法對被告有利，依刑法第二條第一項前段之規定，自應適用裁判時之新
    法，爰併諭知易科罰金折算標準，以示警惕。末查，被告前未曾受有期徒刑以上
  刑之宣告，有臺灣新竹地方法院檢察署刑案資料查註紀錄表及臺灣高等法院被告
    全國前案紀錄表各一份在卷足參，其經本次偵、審過程之教訓，今後當知警惕，
    信無再犯之虞，本院認前開對其所宣告之刑，以暫不執行為適當，爰併諭知緩刑
    二年，以勵自新。
三、扣案之「搶救雷恩大兵」、「致命追緝令」ＬＤ影碟片各一片及「致命追緝令」
    中文字幕匣一個，均係被告所有，供其犯本案所用之物，業據被告供明在卷，均
    應依刑法第三十八條第一項第二款之規定，予以宣告沒收。
四、據上論斷，應依刑事訴訟法第二百九十九條第一項前段，著作權法第九十二條、
    第九十三條第三款，刑法第十一條前段、第二條第一項前段、第五十六條、第五
    十五條、第四十一條第一項、第七十四條第一款、第三十八條第一項第二款，罰
    金罰鍰提高標準條例第二條，判決如主文。
本案經檢察官陳榮林到庭執行職務。
中      華      民      國    九十一    年     十一     月    二十九    日
                                    臺灣新竹地方法院刑事第一庭
                                        法  官    遲中慧
右正本證明與原本無異。
如不服本判決，應於判決送達後十日內向本院提出上訴狀( 應附繕本 )，上訴於
臺灣高等法院。
                                        書記官    龔柏萃
中      華      民      國    九十一    年     十一     月    二十九    日
附錄本案論罪科刑法條全文：
著作權法第九十二條
擅自以公開口述、公開播送、公開上映、公開演出、公開展示、改作、編
輯或出租之方法侵害他人之著作財產權者，處三年以下有期徒刑，得併科
新台幣十五萬元以下罰金。
著作權法第九十三條第三款
有下列情形之一者，處二年以下有期徒刑，得併科新台幣十萬元以下罰金
︰
三  以第八十七條各款方法之一侵害他人之著作權者。
